臺灣臺中地方法院刑事判決　　　　　　　　　　　　八十九年度訴字第三八四號
　　公　訴　人　臺灣臺中地方法院檢察署檢察官
　　被　　　告　乙○○
　　選任辯護人　張家琦
　　　　　　　　林鳳秋律師
右列被告因業務過失致死案件，經檢察官提起公訴（八十九年度偵字第一七六號），
本院判決如左：
    主  文
乙○○無罪。
    理  由
一、本件公訴意旨略以：被告乙○○乃財團法人仁愛綜合醫院醫師。緣楊清煌於民國
    （下同）八十八年七月三日十一時四十分許，在其位於台中縣霧峰鄉○○路五九
    號之住處內，與家人打麻將，突然昏迷，且呼吸困難，楊清煌之子丁○○立刻將
    楊清煌送至霧峰鄉澄清醫院，因該院設備不足，遂轉診至財團法人仁愛綜合醫院
    ，翌日凌晨零時許，仁愛醫院急診室對楊清煌進行胸部Ｘ光檢查，發現為急性肺
    水腫，便送至內科加護病房，由胸腔科醫師乙○○主治。乙○○給予呼吸器及有
    關藥物治療，四日上午十時許，楊清煌意識清楚、肢體活動正常、身體溫暖，下
  午肺水腫狀況大幅改善，也拔掉呼吸器。惟楊清煌自四日晚間起便有嗜睡、身體
    虛弱無力現象，五日上午十時三十分許，楊清煌表示頭痛，六日下午四時四十分
    許，表示頭暈，七日上午七時三十分許，表示頸部疼痛，但乙○○僅持續給予止
    痛藥ＰＡＮＡＤＯＬ，且面對肺水腫消失後，楊清煌仍有嗜睡、全身無力、頭痛
    、頭暈、頸痛之情形，楊清煌又無心肺疾病之病徵，乙○○原應排除心因性肺水
    腫之可能，而尋找其他非心因性肺水腫因素，尤其是神經性肺水腫之可能，豈料
    乙○○怠於做神經學檢查，又未會診神經科醫師共同診斷，以致無法即時診斷楊
    清煌腦部有動脈瘤存在。十三日上午十時二十分許，楊清煌出現左眼皮下垂及複
    視現象，楊清煌家屬質疑乙○○未詳加診療，並且態度不佳，要求更換主治醫師
    ，遂改由胸腔科主任甲○○診治，甲○○隨即會診神經科及眼科醫師，十四日進
    行腦部電腦斷層檢查，發現有動脈瘤併蜘蛛網膜下腔出血跡象，十五日進行腦部
    核磁共振、十六日進行腦部血管攝影檢查，確定為左側內頸動脈瘤併蜘蛛網膜下
    腔出血。在尚未進行手術之前，楊清煌於十九日腦動脈瘤再度破裂，導致成為植
    物人狀態，延至八十九年七月十二日凌晨三時四十分許死亡，因認被告乙○○涉
    有刑法第二百七十六條第二項之業務過失致死罪嫌。
二、按犯罪事實應依證據認定之，無證據不得推定其犯罪事實。又不能證明被告犯罪
    者，應諭知無罪之判決，刑事訴訟法第一百五十四條、第三百零一條第一項分別
    定有明文。次按告訴人之告訴，係以使被告受刑事訴追為目的，是其陳述是否與
    事實相符，仍應調查其他證據以資審認；又認定不利於被告之事實，須依積極證
    據，苟積極證據不足為不利於被告事實之認定時，即應為有利於被告之認定，更
    不必有何有利之證據，最高法院分別著有五十二年度台上字第一三○○號、三十
    年度上字第八一六號判例可資參照。
三、查公訴人認被告涉有上述犯行，係以：（一）被害人楊清煌之妻戊○、子丁○○
    之指述。（二）依扣案財團法人仁愛綜合醫院病歷及護理紀錄單所載：楊清煌自
    四日晚間起便有嗜睡、身體虛弱無力現象，五日上午十時三十分許，楊清煌表示
    頭痛，六日下午四時四十分許，表示頭暈，七日上午七時三十分許，表示頸部疼
    痛。但乙○○僅給予止痛藥ＰＡＮＡＤＯＬ，且面對肺水腫消失後，楊清煌無心
    肺疾病之病徵，卻有嗜睡、全身無力、頭痛、頭暈、頸痛之情形，乙○○本應排
    除心因性肺水腫之可能，而尋找其他非心因性肺水腫因素，尤其是神經性肺水腫
    之可能，豈料乙○○怠於做神經學檢查，又未會診神經科醫師共同診斷，以致無
    法即時診斷楊清煌腦部有動脈瘤存在。而依前揭病歷，十三日上午十時二十分許
    ，楊清煌出現左眼皮下垂及複視現象，甲○○醫師會診神經科及眼科醫師，十四
    日進行腦部電腦斷層檢查，發現有動脈瘤併蜘蛛網膜下腔出血跡象，十五日進行
    腦部核磁共振、十六日進行腦部血管攝影檢查，確定為左側內頸動脈瘤併蜘蛛網
    膜下腔出血。可見被告在楊清煌急性肺水腫消失後，卻無心肺疾病徵兆之情況下
    ，實應針對楊清煌突然昏迷、頭痛、頭暈、頸部疼痛現象，加以斟酌，而考慮有
    無神經性肺水腫之可能。若能立即會診神經科醫師，進行腦部電腦斷層、核磁共
    振，血管攝影檢查，應可診斷出楊清煌腦部存有動脈瘤。腦動脈瘤是可經由神經
    外科手術改善其治療預後之疾病，而其治療之黃金時機為病後二日內或七至十日
    後（參照張光雄著顱內動脈瘤的外科療法，刊台灣醫界第二十九卷第十期）。楊
    清煌於八十八年七月三日晚間十一時四十分許，腦動脈瘤第一次破裂，直至十三
    日其左眼皮下垂，甲○○醫師方會診神經科醫師，於十四日發現腦動脈瘤，確已
    拖過施行手術之理想時機。且在尚未進行手術之前，楊清煌於十九日腦動脈瘤再
    度破裂，導致成為植物人狀態，延至八十九年七月十二日凌晨三時四十分許死亡
    ，有死亡診斷書一份在卷可憑。由此足認，被告在本件診療過程中，實具延誤病
    情診斷之醫療過失。（三）行政院衛生署醫事審議委員會亦認為：「住入加護病
    房後，病人意識恢復，其肺水腫亦很快消失，而於肺水腫消失後，病患仍有嗜睡
    、全身無力、頭痛及頸痛之情形，卻無心肺疾病之病徵，實應尋找其他引起急性
    肺水腫之原因，而應排除神經性肺水腫的可能（此「應」排除或為筆誤，該改成
    「不應」排除），若早會診神經科醫師探尋該病患暫時意識喪失之原因，則病患
    的腦部動脈瘤有可提早被診斷出來」「若病患之腦部動脈瘤能早日確定診斷，或
    可能會有不同預後」有行政院衛生署函文所附該委員會鑑定書附卷足稽等，為其
    主要論據。
四、經查：
（一）
(三)且鈞院亦向丙○○醫師函詢：「若病患於八十八年七月四日入院當天，急診室
    已檢查出患者係因腦部病變昏迷，並立轉交神經外科處理，有無可能在二日內
    診斷出患者之動瘤並八十八年七月六日之前進行手術？」，亦經丙○○醫師回
    答：「動脈瘤破裂出血後適合早期手術(二天以內)為Hunt's classification
    之Groade０ 和Grade I ，Groade０係動脈瘤未破裂，即被診斷出來，Grade
    I：患者僅有輕微頭痛)，對於Grade II(中度至嚴重頭痛)以上則需多方評估及
    各情況適合才可進行中者，陳清煌入院時昏迷是屬於Grade IV絕對不適合作早
    期手術，況且當時患者有急性肺水腫並使用呼吸器使，也無法作血管攝影檢
    查,，因此無法得知動脈瘤位置，也無法手術。」表明，即便早在七月四日當日
    在急診醫師懷疑其存有腦血管瘤之情形，送至神經外科，亦無可能於當時診斷
    出其確切位置，無法給于手術，況當時即便知悉其腦血管瘤位置，亦因病患時
    處昏迷之狀態，絕對不適合手術開刀。而依行政院衛生署和丙○○醫師之證
    詞，病患最快可能接受手術係在腦血管瘤破裂十四日之後，則即便依丙○○醫
    師所稱，病患七月四日當日已存有腦血管瘤破裂之情形而論，被告亦無遲延擔
    擱到病患就醫之時機。
此外復查無其他積極證據足證被告有何被訴之□□犯行，揆諸前揭法條及判例意
    旨，即應為有利於被告之認定，依法應為無罪之判決。
據上論斷，應依刑事訴訟法第三百零一條第一項，判決如主文。
本案經檢察官□□□到庭執行職務
中　　　華　　　民　　　國　　　九十一　　　年　　一　　月　　二十三　　日
                                臺灣臺中地方法院刑事第七庭
                                        法　官
右正本證明與原本無異。
如不服本判決，應於送達後十日內向本院提出上訴狀 （須附繕本） ，上訴於台灣高等
法院台中分院。
                                        書記官
中　　　華　　　民　　　國　　　九十一　　　年　　一　　月　　二十三　　日
